【裁判字號】    97,易,671
【裁判日期】    970311
【裁判案由】    詐欺
【裁判全文】
臺灣臺中地方法院刑事判決               97年度易字第671號
公  訴  人  臺灣臺中地方法院檢察署檢察官
被      告  甲○○
上列被告因詐欺案件，經檢察官提起公訴（96年度偵字第 18979
號），本院合議庭裁定由受命法官獨任進行簡式審判程序，茲判
決如下：
    主    文
甲○○幫助意圖為自己不法之所有，以詐術使人將本人之物交付
，處有期徒刑肆月，如易科罰金，以銀元參佰元即新臺幣玖佰元
折算壹日；減為有期徒刑貳月，如易科罰金，以銀元參佰元即新
臺幣玖佰元折算壹日。又幫助意圖為自己不法之所有，以詐術使
人將本人之物交付，處有期徒刑肆月，如易科罰金，以新臺幣壹
仟元折算壹日，減為有期徒刑貳月，如易科罰金，以新臺幣壹仟
元折算壹日。應執行有期徒刑參月，如易科罰金，以銀元參佰元
即新臺幣玖佰元折算壹日。
    犯罪事實
一、甲○○能預見將自己帳戶存摺、提款卡連同密碼交付予不詳
    身分之成年人使用，足供他人作為詐騙財物匯款之工具。竟
    仍基於幫助他人詐欺取財之不確定故意，於民國92年10月初
    某日，在不詳地點，將其所有之臺中太平郵局帳號00000000
    000000號帳戶之存摺、提款卡（含密碼）等，以不詳代價，
    交付予年籍不詳之成年人使用，容任他人作為詐欺取財之工
    具。嗣該年籍不詳之人取得上開帳戶資料後，則意圖為自己
    不法所有，於92年10月16日，撥打電話向乙○○佯稱：業已
    中獎，但須付款代繳稅金云云，致使乙○○陷於錯誤，於92
    年10月16日，先、後分2 筆匯款，金額分別為新臺幣（下同
    ）99,868元及17,918元之款項（合計金額為117,786 元），
    進入甲○○之前揭臺中太平郵局之帳戶內。其後，甲○○復
    基於幫助他人詐欺取財之犯意，於95年6 月13日前之某日，
    將其所有之中國信託商業銀行帳號000000000000號帳戶之存
    摺、提款卡（含密碼）等，以不詳之代價，交付予年籍不詳
    之成年人使用，容任他人作為詐欺取財之工具。嗣該年籍不
    詳之人取得上開帳戶資料後，輾轉提供予莊志偉所屬詐欺集
    團成員，作為詐欺所得贓款資金轉匯之用，總計先、後於95
    年6月13日、6月16日、6月17日、7月4日，甲○○之中國信
    託銀行帳戶接受詐欺集團轉匯之詐欺款項分別為24,000元、
    38,000元、22,000元及20,000元，總計金額為104,000 元（
    詳如附表所示）。
二、案經高雄縣政府警察局移送臺灣高雄地方法院檢察署呈請臺
    灣高等法院檢察署令轉臺灣臺中地方法院檢察署檢察官偵查
    起訴。
    理    由
一、認定犯罪事實及量刑審酌之依據：
  (一)被告甲○○於本院審理中之自白。
  (二)證人乙○○、柯昭賢、莊志偉之證述。
  (三)中國信託商業銀行台中分行戶名甲○○、帳號000000000000
    開戶資料、存摺封面、內頁明細資料影本及歷史交易查詢表
    、台灣郵政公司太平郵局客戶甲○○、帳號00000000000000
    存簿儲金帳戶基本資料及歷史交易清單、桃園地院通訊監察
    書、通訊監察書電話附表、通訊監察譯文、乙○○之郵政存
    簿儲金簿封面及內頁交易明細影本一份、第一銀行自動付款
    交易明細表4張。
  (四)臺灣高等法院被告前案紀錄表（被告前案、累犯及素行情形
    之認定）。
二、新舊法比較：查被告提供台中太平郵局之帳戶供詐欺集團使
    用之犯行部分，其行為後，94年2月2日修正公布之刑法條文
    已自95年7月1日起施行，其中與本件有關部分之第2 條、第
    30條、第33條第5款、第41條第1項均已修正，另刑法施行法
    增訂之第1條之1亦於95年6 月14日公布，並自同年月16日起
    施行。按「行為後法律有變更者，適用行為時之法律，但行
    為後之法律有利於行為人者，適用最有利於行為人之法律」
    ，修正後刑法第2條第1項定有明文。此條規定係規範行為後
    法律變更所生新舊法律比較適用之準據法，本身尚無新舊法
    比較之問題，於新法施行後，應一律適用新法第2條第1項之
    規定，為「從舊從輕」之比較。另刑法第30條、第47條關於
    幫助犯及累犯之規定雖有文字更動，刑法施行法亦增列第 1
    條之1 之規定，然於本案具體適用結果，前揭條文之變更並
    無有利、不利被告之情形，自應逕依裁判時法即修正後刑法
    第30條、第47條第1 項及刑法施行法第1條之1之規定論處（
    最高法院95年11月7日95年第21次刑事庭會議決議參照），
    先予敘明。再按本次法律變更，比較時應就罪刑有關之共犯
    、未遂犯、想像競合犯、牽連犯、連續犯、結合犯，以及累
    犯加重、自首減輕暨其他法定加減原因（如身分加減）與加
    減例等一切情形，綜其全部罪刑之結果而為比較（最高法院
    95年5月23日95年度第8次刑庭會議決議參照）。茲就本件新
    舊法比較結果說明如下：
    (一)關於罰金刑最低額之問題，被告所從屬之正犯罪名係刑法
      第339條第1項之詐欺取財罪（詳如後述），法定刑中有科
      處罰金之規定。修正前刑法第33條第5 款規定罰金為一元
      以上，修正後刑法第33條第5 款則將罰金規定係新臺幣一
      千元以上，以百元計算之。經比較新舊法之結果，應以舊
      法較有利於被告。
    (二)又修正前刑法第41條第1 項前段規定：「犯最重本刑為五
      年以下有期徒刑以下之刑之罪，而受六個月以下有期徒刑
      或拘役之宣告，因身體、教育、職業、家庭之關係或其他
      正當事由，執行顯有困難者，得以一元以上三元以下折算
      一日，易科罰金。」再被告行為時之易科罰金折算標準，
      修正前罰金罰鍰提高標準條例第2 條（現已刪除）規定，
      就其原定數額提高為一百倍折算一日。則本件被告行為時
      之易科罰金折算標準，如以銀元三百元折算一日，經折算
      為新臺幣後，應以新臺幣九百元折算為一日。惟修正後刑
      法第41條第1 項前段則規定：「犯最重本刑為五年以下有
      期徒刑以下之刑之罪，而受六個月以下有期徒刑或拘役之
      宣告者，得以新臺幣一千元、二千元或三千元折算一日，
      易科罰金。」被告所犯係得易科罰金之罪，經比較修正前
      後之易科罰金折算標準，以修正前之規定較有利於被告。
    (三)綜上，舊法關於法定罰金刑下限及易科罰金折算標準之規
      定，均較有利於被告，衡諸整體綜合比較結果及不得割裂
      適用法律之原則，應依刑法第2條第1項前段之規定，一體
      適用修正前刑法之相關規定予以處斷。
三、查被告甲○○提供存摺帳戶予他人詐欺犯罪使用，雖並未參
    與上開犯罪之構成要件行為，然其顯係以幫助他人犯罪之意
    思，實行上開犯罪構成要件以外之行為，核其所為，係犯刑
    法第30條第1 項前段、刑法第339條第1項之幫助詐欺取財罪
    。被告提供之中國信託商業銀行帳戶，先後供詐欺集團轉匯
    4筆贓款，該4次行為時間緊接，應認係基於同一幫助轉匯詐
    騙款項之接續行為，只論以一罪，並以最後一次幫助行為之
    時間，即95年7月4日為犯罪之時間，並適用95年7月1日生效
    之新法，無庸比較新舊法。被告先後提供郵局及中國信託之
    帳戶予詐欺集團，間隔近3 年，難認係基於概括犯意為之，
    自應予以分論併罰。又被告僅係幫助他人實行詐欺取財罪，
    為幫助犯，應依刑法第30條第2 項之規定，按詐欺取財罪正
    犯之刑予以減輕。爰審酌被告率然提供帳戶予他人犯罪使用
    ，造成遭受詐騙之人追查贓款及實際犯罪行為人發生阻礙，
    對於社會治安仍具有相當之危害性，及其犯罪動機、目的、
    手段、詐騙金額、及犯後已坦承犯行等一切情狀，分別量處
    如主文所示之刑，併均諭知易科罰金之折算標準。
四、又被告所犯2次幫助詐欺罪，因其犯罪時間均在96年4月24日
    以前，合於中華民國96年罪犯減刑條例第2 條第1項第3款之
    減刑條件，均應減其刑期二分之一，併依同條例第10條第 1
    項之規定，定應執行刑，同時依對被告較為有利之修正前刑
    法第41條第1項前段之規定，諭知易科罰金之折算標準。
據上論斷，應依刑事訴訟法第273 條之1第1項、第299條第1項前
段、第310條之2、第454條第1項，刑法第2條第1項前段、第30條
第1 項前段、第2項、第339條第1項、修正前刑法第41條第1項前
段、第2項、第51條第5款，刑法施行法第1條之1第1項、第2項前
段，修正前罰金罰鍰提高標準條例第2 條，現行法規所定貨幣單
位折算新臺幣條例第2 條，中華民國96年罪犯減刑條例第2條第1
項第3款、第7條、第9條、第10條第1項，判決如主文。
中    華    民    國    97    年    3     月    11    日
                  刑事第六庭  法  官  高英賓
上正本證明與原本無異。
如不服本判決，應於收受送達後10日內向本院提出上訴書狀（應
敘述具體理由並附繕本）。
上訴書狀如未敘述理由，應於上訴期間屆滿後20日內補提理由書
於本院。
                              書記官  司立文
中    華    民    國    97    年    3     月    11    日
附表：
┌────┬────┬────┬────┬────┬─────┬────┐
│帳戶名稱│被告開戶│出賣帳戶│出賣帳戶│ 被害人 │被害人匯款│匯款之金│
│及帳號  │之時間  │之時間  │之地點  │        │之時間    │額      │
├────┼────┼────┼────┼────┼─────┼────┤
│臺中太平│79.1.17 │92年10月│不詳    │乙○○  │92.10.16  │99,868  │
│郵局    │        │16日前某│        │        │          ├────┤
│0000000 │        │日      │        │        │          │17,918  │
│0000000 │        │        │        │        │          │        │
├────┼────┼────┼────┼────┼─────┼────┤
│中國信託│90.7.13 │95年6月 │不詳    │作為詐欺│95.6.13   │24,000  │
│商業銀行│        │13日前某│        │集團轉匯├─────┼────┤
│026540  │        │日      │        │款之用  │95.6.16   │38,000  │
│028898  │        │        │        │        ├─────┼────┤
│        │        │        │        │        │95.6.17   │22,000  │
│        │        │        │        │        ├─────┼────┤
│        │        │        │        │        │95.7.4    │20,000  │
└────┴────┴────┴────┴────┴─────┴────┘
附錄論罪科刑法條：
中華民國刑法第30條
幫助他人實行犯罪行為者，為幫助犯。雖他人不知幫助之情者，
亦同。
幫助犯之處罰，得按正犯之刑減輕之。
中華民國刑法第339條
意圖為自己或第三人不法之所有，以詐術使人將本人或第三人之
物交付者，處5年以下有期徒刑、拘役或科或併科1千元以下罰金
。
以前項方法得財產上不法之利益或使第三人得之者，亦同。
前二項之未遂犯罰之。


司法院資訊處製作；財團法人民間司法改革基金會備份。
